【裁判字號】    96,上更(二),145
【裁判日期】    970715
【裁判案由】    給付貨款
【裁判全文】
臺灣高等法院民事判決               96年度上更(二)字第145號
上  訴  人  恆馳實業股份有限公司
法定代理人  甲○○
訴訟代理人  許永昌律師
複 代理 人  陳哲民律師
被 上訴 人  碼斯特科技股份有限公司
法定代理人  乙○○
訴訟代理人  陳志忠律師
複 代理 人  李慶豐律師
上列當事人間請求給付貨款事件，上訴人對於中華民國93年 5月
28日臺灣士林地方法院91年度訴字第 400號第一審判決提起上訴
，被上訴人為訴之變更，經判決後，由最高法院第二次發回更審
，本院於97年6月24日言詞辯論終結，判決如下：
    主      文
上訴人應給付被上訴人美金壹萬肆仟貳佰玖拾玖元及自民國九十
六年一月十二日起，至清償日止，按年息百分之五計算之利息。
被上訴人其餘變更之訴駁回。
本審及發回前第三審訴訟費用由上訴人負擔十分之二，餘由被上
訴人負擔。
    事實及理由
一、本件被上訴人公司之法定代理人原為李文慶，嗣已變更為乙
    ○○，有公司變更登記表可稽（見本院上更(二)字卷 101頁）
    ，業據其具狀聲明承受訴訟（見同卷 130頁），合先敘明。
二、上訴人聲明求為判決：(一)被上訴人變更之訴及假執行之聲請
    均駁回。(二)如受不利判決，願預供擔保請准宣告免為假執行
    。
    被上訴人聲明求為判決：(一)變更請求上訴人應給付被上訴人
    美金（以下除記載加幣或新臺幣者外，均同）6萬2,191元及
    自民國（下同）96年 1月12日起，至清償日止，按年息5%計
    算之利息。(二)願供擔保請准宣告假執行。（見本院上更(一)字
    卷177頁背面、上更(二)字卷117、184頁）
三、被上訴人（原名稱為：景泰工業股份有限公司─見原審卷(二)
    194頁）主張： 上訴人於89年11月 8日，向伊下單訂購傢俱
    LIBRARY 4,515組（訂單編號DR00000000)，指示出口至加拿
    大，約定每組單價為29.38元，總價款為13萬2,650.7元，應
    以美金給付，嗣於伊接獲訂單後，即交由關係企業阿里山木
    業股份有限公司（下稱阿里山公司）生產，經上訴人驗貨合
    格後，於90年1月10日出貨2,016組，惟上訴人積欠該貨款 5
    萬9,230.08元未付，加計稅金後為6萬2,191.585元等情，爰
    依買賣契約關係，在本院第一次更審中變更求為命上訴人給
    付6萬2,191元並加計法定遲延利息之判決。
    上訴人則以：伊於89年11月 8日向被上訴人訂購之傢俱，包
    括LIBRARY 1萬5,480組、BOSTON 4,050組及 FONTANA 4,350
    組，被上訴人已陸續出貨 LIBRARY 5,020組、BOSTON 4,000
    組、F0NTANA 4,280組，伊並已就LIBRARY 3,004組、BOSTON
    4,000組及FONTANA 4,280組之貨款，以美金給付予被上訴人
    。系爭傢俱運抵加拿大後，發現與約定之貨樣不符，而有木
    頭龜裂、斷裂、刮傷等嚴重瑕疵，伊之加拿大客戶 DOREL公
    司無法接受，伊通知被上訴人派員至加拿大確認後，雙方協
    議修補，經被上訴人派員至加拿大修補至90年 3月底。伊因
    上開貨物瑕疵，受有下列損害： (1)退貨損失3萬6,161.54元
    、(2)未出貨損失5萬5,797元、 (3)支付倉租費損失875元、(4)
    修補費用損失1萬5,660元、 (5)廢棄物處理費損失965元，伊
    依民法第227條、第226條第 1項之規定，自得請求被上訴人
    如數賠償；另被上訴人所屬員工在加拿大期間向 DOREL公司
    借款300元，由伊代為清償，伊依民法第176條第 1項規定，
    亦得請求被上訴人償還，爰以上開債權合計10萬9,758.54元
    主張抵銷，經抵銷後，被上訴人已無貨款可得請求等語，資
    為抗辯。
四、經查被上訴人主張上訴人於89年11月 8日，向伊下單訂購傢
    俱LIBRARY 4,515組（訂單編號DR00000000)，指示出口至加
    拿大，約定每組單價為29.38元，總價款為13萬2,650.7元，
    應以美金給付，嗣伊於接獲訂單後，即交由關係企業阿里山
    公司生產，經上訴人驗貨後，已於90年1月10日出貨2,016組
    ，惟上訴人積欠該貨款 5萬9,230.08元未付，加計稅金後應
    為6萬2,191.585元之事實，業據其提出訂購單、裝船通知、
    驗貨報告及出貨單為證（見原審卷(一)13至22頁），且為上訴
    人所不爭執，固堪信為真實。惟茲所應審究者，厥為上訴人
    以伊依民法第227條、 第226條第1項及第176條第1項之規定
    ，對於被上訴人有債權存在，並以之據為抵銷之抗辯，是否
    有據？詳述如下：
五、按按照貨樣約定買賣者，視為出賣人擔保其交付之標的物，
    與貨樣有同一之品質；又出賣人應擔保其物於危險移轉時，
    具有其所保證之品質，民法第388條、第354條第 2項定有明
    文。又出賣人所交付之標的物，未具備所擔保之品質者，應
    認係物之瑕疵，其因可歸責於出賣人之事由所致者，買受人
    尚非不得依民法第227條第1項準用第226條第1項之規定，請
    求出賣人賠償損害。經查：
    (一)上訴人於89年11月 8日向被上訴人訂購傢俱，總計包括LI
      -BRARY 1萬5,480組、BOSTON 4,050組及FONTANA 4,350組
      ；被上訴人已陸續出貨 LIBRARY 5,020組、BOSTON 4,000
      組及F0NTANA 4,280組，上訴人並已就LIBRARY 3,004組、
      BOSTON 4,000組及 FONTANA 4,280組之貨款，以美金給付
      予被上訴人，僅剩系爭傢俱 LIBRARY 2,016組之貨款未付
      ，業據上訴人提出訂購單、 DOREL公司統計表、匯出匯款
      申請書及統一發票為證（見本院上更(二)字卷29至51頁）。
      揆諸上開訂購單內均已載明：「此張訂單之產前確認樣品
      需經本公司加拿大客戶確認後，此張訂單始正式生效」（
      見同卷29至38頁）；且被上訴人所出具之保證書內，亦記
      載同一意旨（見原審卷(一)43頁）；並參諸證人即被上訴人
      公司之家具事業部副理王裕杰（見原審卷(一) 176頁）在原
      審到場證述：「（被告公司林總）曾經到阿里山公司確認
      2組樣品， 其中1組簽名後放在阿里山公司，另1組簽名後
      由阿里山公司寄給被告再轉寄給 DOREL公司…（兩造）有
      （約定出貨品質）就材質、規格及質量標準（要與確認之
      樣品相同），例如噴漆的顏色與表面光滑等」（見原審卷
      (二)136頁）； 另證人即被上訴人公司之副理陳金俊（見原
      審卷(一)176頁） 亦在原審到場證述：「（阿里山公司）有
      （在出貨前將樣品送給加拿大公司確認」（見原審卷(二)59
      頁），足見兩造間係訂立貨樣買賣契約。被上訴人主張係
      種類買賣云云（見原審卷(二)176頁），洵不足取。 是被上
      訴人即應擔保其所交付之標的物，具有與貨樣同一之品質
      。
    (二)上訴人抗辯被上訴人所交付之貨物，有木頭龜裂、斷裂、
      刮傷等嚴重瑕疵，而與約定貨樣不符等情，業據其提出照
      片、 及DOREL公司電子郵件及其中譯文為證（見原審卷(一)
      35至39頁及本院上更(一)字卷82至87頁）；再經徵諸被上訴
      人自認於交付系爭貨物後，確有派遣其員工王裕杰至加拿
      大修補貨物（見原審卷(一)59頁），而依該員工王裕杰自加
      拿大傳真回被上訴人公司之文件記載：「…依照這兩天所
      見之情形，BOSTON之品質並不理想，腳及飾條之目節和木
      材本身龜裂之情形及彎曲很嚴重」、「因BOSTON、FONTA-
      NA扶手用紙板隔開，到加拿大後，扶手邊緣有痕跡，因長
      時間擠壓及可能因漆還未完全全乾，所造成之浪紙一浪一
      浪的痕跡，反光照時特別明顯」（見本院上更字卷54、55
      即原審卷(一)45、46頁），另上訴人所屬人員傳真予上訴人
      、經王裕杰簽名確認之工作日誌亦記載：「（有關90年 2
      月19日檢驗 LIBRARY之）主要缺失：(1)扶手邊緣上下倒角
      有銳邊，未修除…約40%。 (2)腳及腳飾板密合後，兩側有
      銳邊未磨除…約45%。 (3)飾條脫落…2PCS。(4)腳有裂痕…
      約10%。…(6)目結有裂痕…約8%。」、「（有關90年2月20
      日檢驗LI- -BRARY）之主要缺失：(1)扶手邊緣上下倒角有
      銳邊，未修除…約40%。 (2)腳及腳飾板密合後，兩側有銳
      邊未磨除…約30%。… (4)飾條脫落…1PCS。(5)腳有裂痕…
      約5%。(6)目結有裂痕…約6%。(7)腳飾板與腳密合後，有空
      隙，有7PCS。(8)腳斷裂不易修補，有3PCS」、「（有關90
      年2月21日檢驗LIBRARY之）主要缺失：(1)扶手邊緣上下倒
      角有銳邊，未修除…約30%。 (2)腳及腳飾板密合後，兩側
      有銳邊未磨除…約30%。 (3)腳有裂痕…約8%。(4)飾條有凹
      洞及裂縫未修補…約3%。(5)目結有裂縫…約5%。(6)腳飾板
      與腳密合後，有空隙，有6PCS。(7)扶手、腳遭壓傷嚴重，
      無法修理，有8SETS」、「（有關90年 2月22日檢驗LIBRA
      -RY之）主要缺失： (1)扶手邊緣上下倒角有銳邊，未修除
      …約25%。 (2)腳及腳飾板密合後，兩側有銳邊未磨除…約
      30%。(3)腳有裂痕…約10%。(4)目結有裂痕…約6%。(5)飾條
      有凹洞未修補…約2%。(6)側板頂端之螺絲（左右各一），
      未鎖入螺絲孔…1PC。(7)飾條斷裂1PC。(8)雜誌架之飾條，
      漏掉側邊1PC之飾條（未裝釘）。 (9)不可修復的產品，大
      部份均為裂縫過大，不易修補」、「（有關90年 2月23日
      檢驗 LIBRARY之）主要缺失：(1)扶手邊緣上下倒角有銳邊
      ，未修除…約40%。 (2)腳及腳飾板密合後，兩側有銳邊未
      磨除…約35%。(3)腳有裂痕…約15%。(4)目結有裂痕…約12
      %。 (5)腳飾板未密合，有脫落之現象，計8PCS…」（見本
      院上更(二)字卷56至60頁即原審卷(一)47至51頁）；且證人王
      裕杰在原審到場亦證述：「基本上均屬生產過程所產生的
      疏失」（見原審(二)132頁）； 即被上訴人公司當時之董事
      長黃志尚亦曾就系爭傢俱之修補及拒收問題，致函上訴人
      協商處理等情（見原審卷(一)176至180頁），足見系爭貨物
      確因可歸責於被上訴人之事由，而有與貨樣品質不符之瑕
      疵，被上訴人自應對上訴人負不完全給付之損害賠償責任
      。
    (三)雖依訂購單所載，兩造就系爭貨物約定交易條件為 「FOB
      高雄台灣」（見本院上更(二)字卷29至38頁），惟此不過係
      指系爭貨物在高雄港裝載上船後所發生之毀損滅失，出賣
      人即被上訴人不負責任而已，究不得因此免除被上訴人就
      該貨物所應負擔之瑕疵擔保責任。經核上開瑕疵均在系爭
      傢俱生產過程中所發生，而非運送途中所生之毀損，被上
      訴人自不得執 FOB之交易條件主張免責。又系爭貨物出口
      前雖經上訴人派員抽驗，有驗貨報告足按（見原審卷(一)15
      至18頁），惟上訴人並未表示貨物全部合格；系爭貨物依
      上訴人指示交付予加拿大DOREL公司，經檢查發現上述瑕
      疵後，上訴人已立即通知被上訴人派員前往修補，自無認
      可貨物之可言。被上訴人主張上訴人已承認所受領之物云
      云，殊不足取。
    (四)茲就上訴人抗辯伊因被上訴人之不完全給付，受有下列損
      害，得請求被上訴人賠償，並據以主張抵銷等節，分別審
      究如下：
      1.關於退貨損失部分：
        上訴人抗辯系爭貨物已出貨部分，除系爭貨款外，其餘
        貨款均已支付予被上訴人，惟伊之客戶 DOREL公司就瑕
        疵貨物即LIBRARY 205組、BOSTON 463組及FONTANA 569
        組退貨，並拒付該部分貨款 3萬6,161.54元，致伊受有
        該貨款之損害等情（見本院上更(二)字卷 154頁、原審卷
        (二)200頁）， 固據其提出匯出匯款申請書、統一發票、
        90年 3月23日統計表、及經我國駐多倫多台北經濟文化
        辦事處認證之發票及其譯文為證（見原審卷(二)158至171
        頁、 本院上更(二)字卷79頁即原審卷(二)38頁、 原審卷(一)
        110至112、303至306頁）。惟查， DOREL公司檢查全數
        貨物後，統計應由上訴人負責之不良品數量（不含已修
        復部分在內），如90年 3月27日統計表之「Qty Scrapp
        ed by Techrich（上訴人公司英文名稱）」欄所示，此
        業據證人王裕杰在原審到場證述明確（見原審卷(二) 127
        頁）。而依該93年 3月27日統計表所載數量（見原審卷
        (二)39頁）、及上訴人與 DOREL公司所約定之單價計算，
        DOREL 公司可得主張退貨之金額為3萬0,392元〔其計算
        式為：LIBRARY單價40.92元×64組（按：2片為1組─見
        本院上更(二)字卷18頁）+ BOSTON單價29.04元×463組 +
        FONTANA單價25.18元×569組=30,392元─見本院上更(一)
        字卷129頁〕；至超過上開數量部分，DOREL公司尚不得
        任意主張退貨，是上訴人就此退貨部分，依民法第 227
        條、第226條第1項之規定，得請求被上訴人賠償之金額
        應僅為3萬0,392元。
      2.關於未出貨損失部分：
        上訴人抗辯伊向被上訴人訂購之系爭傢俱 ， 尚有 LI-
        BRARY 1萬0,460組、BOSTON 50組及 F0NTANA 70組未出
        貨，而遭伊之客戶 DOREL公司取消訂單，伊依原得賺取
        之價差，扣除未出貨得免支付之運費，計算所失利益為
        5萬5,797元等情（其計算式，見本院上更(二)字卷 138、
        139頁），固據其提出DOREL公司電子郵件及其譯文、訂
        購單、發票及運費發票為證（見本院上更(二)字卷29至38
        、80至86頁）。惟查，兩造係約定分批買賣，有系爭訂
        購單可稽（見本院上更(二)字卷29至39頁），上開貨物既
        尚未交付，即無所謂瑕疵或不完全給付之可言，自不得
        僅因被上訴人已交付之部分貨物存有瑕疵，或因DOREL
        公司已取消訂單，即認上訴人得拒絕被上訴人交付其餘
        貨物。是上訴人之上開所失利益，尚難認係因被上訴人
        不完全給付所生之損害。是上訴人依民法第 227條、第
        226條第1項之規定，抗辯此部分亦應由被上訴人負賠償
        責任云云，即非可取。
      3.關於修補費用部分：
        上訴人抗辯伊為僱工修補上開瑕疵貨物，支出費用加幣
        2萬4,354.92元，經DOREL公司將之折算美金為1萬5,660
        元，由應付貨款中扣抵等情，業據其提出修補時數統計
        表、經我國駐多倫多台北經濟文化辦事處認證之 DOREL
        公司請款單、 DOREL公司電子郵件及上訴人公司發票為
        證（見原審卷(一)130至137頁、本院上更(二)字卷157至160
        頁）；並經證人王裕杰在原審到場證述：「（被證11修
        補時數統計表）是我們僱傭加拿大當地工人做檢驗的工
        時表，附表1是工時表，附表2是統計工資，…我有跟加
        拿大公司核對過沒有問題才在上面簽名」、「（被證11
        工資費用）包括檢驗及修復， DOREL公司（就該費用）
        不用負責」屬實（見原審卷(一)268頁、卷(二)129頁）。此
        項費用既係因被上訴人不完全給付所生之修補費用，上
        訴人依民法第227條、第226條第 1項之規定，自得請求
        被上訴人如數賠償。
      4.關於倉租費部分：
        上訴人抗辯伊為修補瑕疵貨物，租用倉庫堆置貨物並進
        行修補，因而支出倉租費加幣1360元，經 DOREL公司將
        之折算美金為 875元，由應付貨款中扣抵等情，業據其
        提出經我國駐多倫多台北經濟文化辦事處認證之 DOREL
        公司請款單、 DOREL公司電子郵件及上訴人公司發票為
        證（見本院上更(二)字卷157至160頁）。上訴人係因被上
        訴人不完全給付，而受有上開倉租費之損害，自得依民
        法第227條、第226條第 1項之規定，請求被上訴人如數
        賠償。
      5.關於廢棄物處理費部分：
        上訴人抗辯上開未能修補之退貨部分，經被上訴人同意
        在加拿大當地銷毀，因而支出廢棄物處理費加幣 1,500
        元，經DOREL公司將之折算美金為965元，由應付貨款中
        扣抵等情，業據其提出經我國駐多倫多台北經濟文化辦
        事處認證之DOREL公司請款單、DOREL公司電子郵件及上
        訴人公司發票為證（見本院上更(二)字卷157至160頁）；
        並經證人王裕杰在原審到場證述：「（關於退回的傢俱
        ）加拿大公司當時有告訴我銷毀費用，如果不銷毀要如
        何處理，我有打電話給黃志尚（按係被上訴人公司當時
        之董事長），黃告訴我先不要決定， 3日後再答覆，事
        後開會決定要銷毀，費用是加幣 1,500元，費用要跟貨
        款一併處理」（見原審卷(一) 269頁）。上訴人係因被上
        訴人不完全給付，而受有上開廢棄物處理費之損害，自
        得依民法第227條、第226條第 1項之規定，請求被上訴
        人如數賠償。
    (五)依上所述，上訴人本於民法第227條、第226條第 1項之規
      定，得請求被上訴人賠償，並據以主張抵銷之金額計為 4
      萬7,892元（其計算式為：退貨損失30,392元+修補費用15
      ,660元+倉租費875元+廢棄物處理費965元= 47,892元）。
      又就上開損害賠償債務，業經兩造同意以美金計算給付（
      見本院上更(二)字卷 143頁背面），是上訴人以其對於被上
      訴人之上開美金債權，與積欠被上訴人之系爭貨款債務抵
      銷，即屬可取。
六、復查，上訴人抗辯被上訴人公司所屬員工，在加拿大修補貨
    物期間，向DOREL公司借款300元，由伊代為清償云云，固據
    提出 DOREL公司與上訴人公司往來電子郵件為證（見本院上
    更(二)字卷164、165頁）。惟為被上訴人所否認；且證人王裕
    杰亦在原審到場證述：「應該沒有（員工向加拿大公司借錢
    ），本來有說要借 300元，後來等很久沒有借到，最後是我
    們一位員工自己拿提款卡領」、「我們並未向 DOREL公司借
    300元，我們是要借 300加幣，但DOREL公司也未借我們」明
    確（見原審卷(一)271頁、卷(二)136頁）。上訴人既不能提出由
    借款人所出具之借據，尚難僅憑其與 DOREL公司間之電子郵
    件，遽認 DOREL公司確有交付借款。況果如上訴人之上開主
    張，亦係由該員工個人而非屬被上訴人所借貸，上訴人若予
    以清償，亦難認係為被上訴人管理事務。是上訴人本於民法
    第176條第1項之規定，請求被上訴人清償此部分款項，並據
    以主張抵銷，自非可取。
七、綜上所述，被上訴人主張上訴人積欠伊貨款6萬2,191元未付
    ，固屬有據，惟經上訴人以前述不完全給付之損害賠償債權
    4萬7,892元主張抵銷後，被上訴人僅得請求上訴人給付 1萬
    4,299元（其計算式為：62,191元-47,892元=14,299元）。
八、從而，被上訴人本於買賣契約關係，在本院第一審更審中變
    更請求上訴人給付1萬4,299元，及自變更起訴狀繕本送達之
    翌日即96年1月12日（見本院上更(一)字卷178頁）起，至清償
    日止，按年息5%計算之利息部分，自屬應予准許；至逾上開
    金額之請求，即屬不應准許。末查本判決所命上訴人給付之
    金額，未逾新臺幣150萬元，經本院判決後，即告確定，自
    無宣告假執行之必要，附此敘明。
九、至兩造其餘之攻擊或防禦方法及未經援用之證據，經本院斟
    酌後，認為均不足以影響本判決之結果，自無逐一詳予論駁
    之必要，併此敘明。
十、據上論結，本件被上訴人變更之訴為一部有理由，一部無理
    由，依民事訴訟法第79條，判決如主文。
中    華    民    國    97    年    7     月    15    日
                  民事第六庭
                      審判長法  官  林鄉誠
                            法  官  許紋華
                            法  官  梁玉芬
正本係照原本作成。
不得上訴。
中    華    民    國    97    年    7     月    15    日
                            書記官  常淑慧


司法院資訊處製作；財團法人民間司法改革基金會備份。
